【裁判字號】    99,交抗,435
【裁判日期】    990930
【裁判案由】    聲明異議
【裁判全文】
臺灣高等法院高雄分院刑事裁定         99年度交抗字第417號
抗  告  人  交通部公路總局高雄區監理所旗山監理站
代  表  人  乙○○
受處分人    甲○○
上列抗告人因受處分人違反道路交通管理處罰條例聲明異議案件
，不服臺灣高雄地方法院中華民國99年8月18日裁定（99年度交
聲字第1979、1980、1981、1983、1984、1985、1986、1987、
2009、2010號），提起抗告，本院裁定如下：
    主  文
原裁定撤銷，發回臺灣高雄地方法院。
    理  由
一、抗告意旨略以：
  (一)受處分人駕駛車牌號碼506-NN號大客車行駛國道高速公路ET
    C 車道通行費未繳之交通違規事件，原係以該車靠行之建國
    公司為補繳、舉發之通知對象，而因建國公司於裁決前提出
    申訴，交通部公路總局高雄區監理所（下稱高雄區監理所）
    ，乃依法改對駕駛人即受處分人甲○○裁罰，惟部分裁決處
    分經法院認送達不合法撤銷後，原舉發單位即交通部臺灣區
    ○道高速公路局（下稱高公局），即不待其餘全部之裁決處
    分經法院裁定結果，即將原各件之欠費單全數撤銷列管，並
    再對受處分人甲○○重新送達通知補繳通行費，因受處分人
    仍未於規定期限內補繳，乃開單舉發，此有高公局98年5 月
    4 日業字第0986003079號函存卷可考，致原審因而認附表所
    示受處分人10件相同之交通違規行為，前已經原處分機關高
    雄區監理所於97年5 月5 日裁決處分，抗告人即交通部公路
    總局高雄區監理所旗山監理站（下稱旗山監理站），又於99
    年6 月17日重覆裁決處分，有就同一交通違規案件重複裁決
    之違法云云。
  (二)惟高雄區監理所於97年5 月5 日所為如附表所示之高監營裁
    字裁80 -ZCQ007927 、80-ZHQ00378O、80-ZHQ003781、80-Z
    HQ003782、80-ZHQ003784、80-ZHQ003785、80-ZHQ003786、
    80-ZCR006262、80-ZHQ003783、80-ZCR006263等共10件之裁
    決處分，雖經受處分人甲○○聲明異議及抗告，而遭法院駁
    回，維持原裁決處分，然原舉發單位即高公局，嗣後已請遠
    通公司對違規人甲○○重行寄發補繳通行費之通知單，違規
    人未依限繳納，該局遂再依「道路交通管理處罰條例」第27
    條第l 項規定開單舉發，經合法送達後，違規人甲○○未到
    旗山監理站接受裁決，旗山監理站乃於99年6 月17日依法為
    下列裁決，即如附表所示之85-ZCQ019330、85-ZHQ009259、
    85-ZHQ009260、85-ZHQ009262、85-ZHQ009263、85-ZHQ0092
    64、85-ZHQ009265、85-ZCRO18614、85-ZHQ009261、85-ZCR
    O18615等10件裁決處分。綜上所述，可知97年5 月5 日與99
    年6 月17日前後二部分所為之裁決處分，處分機關不同、處
    分原因有異，並無重複裁決問題，準此，抗告人提起抗告，
    請求撤銷原裁定，另為適法之裁定等語。
二、經查：
  (一)受處分人甲○○於96年4 至6 月間，駕駛車牌號碼506-NN號
    大客車，行駛高速公路ETC 車道，連續因「汽車行駛於應繳
    費之公路不依規定繳費」之多次交通違規行為，經高雄區監
    理所於97年5 月5 日分別就各次違規行為為裁決處分，其中
    93件裁決處分，受處分人向法院聲明異議（原審案號：97年
    度交聲字第1145至1147號、第1239至1328號），經法院審理
    結果，其中30件裁決處分，認定送達不合法而撤銷原裁決處
    分確定（原審案號：97年度交聲字第1239至1248號、第1259
    至1268號〔抗告審即本院案號：97年度交抗字第433 至442
    號〕、第1319至1328號〔抗告審即本院案號：97年度交抗字
    第708 號、第710 至718 號〕）；另53件裁決處分，認異議
    無理由駁回，即維持原裁決處分確定（原審案號：97年度交
    聲字第1145至1147號、第1249至1258號、第1279至1318號）
    ：至於其餘10件裁決處分，則經異議人即受處分人甲○○向
    法院聲請撤回而終結，即該10件裁決處分並未經法院撤銷（
    原審案號：97年度交聲字第1269至1278號）。以上各節事實
    ，已經本院調取原審上開各案號之裁定書及調取上揭撤回部
    分之案件卷宗內所附之交通裁決書等核閱無訛，並有各該案
    件之裁定書、撤回部分之交通裁決書及台灣高等法院受處分
    人前案紀錄表等附於本院卷可資佐參。本件受處分人甲○○
    於附表編號1 至10所示時間，駕駛車牌號碼506-NN號大客車
    ，行經高速公路ETC 車道，有如附表編號1 至10所示「汽車
    行駛於應繳費之公路不依規定繳費」之交通違規行為，即係
    前揭所示93件違規行為中之10件，前固經高雄區監理所於97
    年5 月5 日分別就該10次之交通違規行為，為如附表各編號
    所示之裁決處分，經受處分人甲○○不服向法院聲明異議及
    抗告，經原審及本院認無理由分別駁回異議及抗告，即維持
    附表編號1 至10所示高雄區監理所於97年5 月5 日所為之10
    件裁決處分確定在案，有上揭原審97年度交聲字第1253、12
    92、1293、1299、1300、1301、1303至1306號裁定書、本院
    97年度交抗字第555 號裁定書及台灣高等法院受處分人前案
    紀錄表等附卷可稽。
  (二)次查，原處分機關即高雄區監理所，就上開已經法院撤銷其
    原於97年5 月5 日所為之其中20件裁決處分部分（原審案號
    ：97年度交聲字第1239至1248號、第1259至1268號〔抗告審
    即本院案號：97年度交抗字第433 至442 號〕），固有通知
    原舉發違規單位即高公局，表示：「補繳通知單未合法送達
    異議人即甲○○，原處分撤銷」等語，併將受處分人所駕50
    6- NN 號營業遊覽大客車違規舉發單檢還高公局，請其為重
    新合法之送達等情，此有高雄區監理所98年4 月13日高監營
    字第0980015019號函（內引註該所97年9 月17日以高監營字
    第0970042874號函及於98年2 月18日以高監營字第09800624
    6 號函）附於本院卷可憑。
  (三)再查，原舉發單位即高公局，見於上揭高雄監理所97年5 月
    5 日對受處分人甲○○所為之裁決處分，部分經法院認定送
    達不合法而撤銷裁決處分，乃通知高雄區監理所與抗告人即
    旗山監理站，請其等將上揭已經法院撤銷及未經法院撤銷之
    全部交通違規裁罰事件（函載為92件），撤銷列管，該局對
    甲○○上開92件交通違規行為，將重新對甲○○送達補繳通
    行費通知單等事實，以上固亦分別有高公局98年4 月22日業
    字第09 80012963 號函、98年4 月24日業字第0980013393號
    函、98年5 月4 日業字第0986003079號函及99年7 月20日業
    字第0990023353號函等附於本院卷可考。然高公局係交通違
    規之舉發機關，既非原裁決處分機關即高雄監理所，更非有
    權撤銷原裁決處分機關即高雄監理所之上級直屬機關，其以
    上開函通知原處分機關高雄監理所就上揭受處分人甲○○之
    92件交通違規裁罰事件撤銷列管，是否就法院裁定撤銷上揭
    30件原裁決處分以外之其餘62件裁決處分，當然生撤銷該62
    件行政處分之效力，殊有疑議，抗告人以高公局已通知撤銷
    列管，主張原裁決處分均已撤銷云云，顯不可採。
  (四)本件如附表所示高雄區監理於97年5 月5 日對受處分人甲○
    ○所為之10件交通裁決處分，雖未經法院撤銷，然依上開原
    舉發單位高公局及原處分機關高雄區監理所之函示旨意，似
    欲將已經及未經法院裁定撤銷之上揭全部92件原裁決處分，
    加予撤銷。惟附表10件原裁決處分，是否已經原處分機關即
    高雄監理所加予撤銷？抑或經後為（99年6 月17日）處分之
    機關即旗山監理站加予撤銷？若有，其撤銷是否合法？已否
    生效？旗山監理站得否撤銷高雄監理所之裁決處分？事實均
    欠明確，依卷內證據資料，尚無法明確加予認定及判斷。上
    開事實關乎社會事實完全同一之如附表編號1 至10之交通違
    規事件，嗣後經抗告人即旗山監理站於99年6 月17日所為如
    附表各編號所示之裁決處分，是否係對同一受處分人甲○○
    之同一交通違規事件，為重複裁決處分，而有違反一事不二
    罰原則之正確判斷，自有再向原處分機關及相關機關詳加調
    查之必要。
三、綜上所述，原審未詳予調查及研求，徒以附表所示高雄區監
    理於97年5 月5 日所為之10件裁決處分，前經原審及本院駁
    回受處分人之異議及抗告，逕認原裁決處分仍存在，因認抗
    告人嗣後於99年6 月17日所為之裁決，有重複裁決，而違一
    事不二罰之原則云云，尚嫌速斷，本件顯有再詳予調查、究
    明之必要，以妥適、正確適用法律。抗告人以「前後二部分
    之裁決處分，處分機關不同、處分原因有異，無重複裁決問
    題」，據以提起抗告，雖法律見解有誤，而不可採，惟原裁
    定既有上開可議之處，自應由本院將原裁定撤銷，並為顧及
    當事人審級利益，發回原審法院，另為適法之調查、裁定。
據上論結，應依道路交通案件處理辦法第26條，刑事訴訟法第41
3條前段，裁定如主文。
中    華    民    國    99    年    9    月    30    日
                刑事第五庭    審判長法  官  曾永宗
                                    法  官  任森銓
                                    法  官  鍾宗霖
以上正本證明與原本無異。
不得再抗告。
中    華    民    國    99    年    9     月    30    日
                                    書記官  邱麗莉
┌────────────────────────────────────┐
│附表：                                                                  │
├─┬───────┬────┬───────────┬────┬────┤
│編│旗山監理站99年│違規車輛│ 違    規    事    實 │裁罰內容│原審案號│
│號│6 月17日裁決案│        │                      │(新臺幣)├────┤
│  │號            │        │                      │        │本院案號│
│  ├───────┤        │                      │        ├────┤
│  │高雄區監理所97│        │                      │        │前原審案│
│  │年5 月5 日裁決│        │                      │        │號及前本│
│  │案號          │        │                      │        │院案號  │
├─┼───────┼────┼───────────┼────┼────┤
│1.│交通部公路總局│506-NN  │於96年5月1日17時33分在│3000元  │99交聲第│
│  │高雄區監理所旗│營業遊覽│后里收費站南下（第13車│        │1979 號 │
│  │山監理站旗監違│大客車  │道），行駛於應繳費之公│        ├────┤
│  │字第裁85-ZCQ01│        │路不依規定繳費。【違反│        │99交抗第│
│  │9330號        │        │道路交通管理處罰條例第│        │417號   │
│  │              │        │                      │        ├────┤
│  ├───────┤        │27條第1項】           │        │97年度交│
│  │交通部公路總局│        │                      │        │聲字第12│
│  │高雄區監理所高│        │                      │        │53號（本│
│  │監營裁字裁80-Z│        │                      │        │院97交抗│
│  │CQ007927號    │        │                      │        │第555 號│
│  │              │        │                      │        │）      │
│  │              │        │                      │        │        │
├─┼───────┼────┼───────────┼────┼────┤
│2.│交通部公路總局│506-NN  │於96年4月1日21時15分在│3000元  │99交聲第│
│  │高雄區監理所旗│營業遊覽│白河收費站南下（第16車│        │1980 號 │
│  │山監理站旗監違│大客車  │道），行駛於應繳費之公│        ├────┤
│  │字第裁85-ZHQ00│        │路不依規定繳費。【違反│        │99交抗第│
│  │9259號        │        │道路交通管理處罰條例第│        │442號   │
│  │              │        │27條第1項】           │        │        │
│  ├───────┤        │                      │        ├────┤
│  │交通部公路總局│        │                      │        │97年度交│
│  │高雄區監理所高│        │                      │        │聲字第13│
│  │監營裁字80-ZHQ│        │                      │        │05號    │
│  │003780號      │        │                      │        │        │
├─┼───────┼────┼───────────┼────┼────┤
│3.│交通部公路總局│506-NN  │於96年4月8日17時41分在│3000元  │99交聲第│
│  │高雄區監理所旗│營業遊覽│白河收費站南下（第16車│        │1981 號 │
│  │山監理站旗監違│大客車  │道），行駛於應繳費之公│        ├────┤
│  │字第裁85-ZHQ00│        │路不依規定繳費。【違反│        │99交抗第│
│  │9260號        │        │道路交通管理處罰條例第│        │441號   │
│  │              │        │27條第1項】           │        │        │
│  ├───────┤        │                      │        ├────┤
│  │交通部公路總局│        │                      │        │97年度交│
│  │高雄區監理所高│        │                      │        │聲字第13│
│  │監營裁字80-ZHQ│        │                      │        │06號    │
│  │003781號      │        │                      │        │        │
├─┼───────┼────┼───────────┼────┼────┤
│4.│交通部公路總局│506-NN  │於96年4月10日16時3分在│3000元  │99交聲第│
│  │高雄區監理所旗│營業遊覽│白河收費站南下（第16車│        │1983 號 │
│  │山監理站旗監違│大客車  │道），行駛於應繳費之公│        ├────┤
│  │字第裁85-ZHQ00│        │路不依規定繳費。【違反│        │99交抗第│
│  │9262號        │        │道路交通管理處罰條例第│        │440號   │
│  │              │        │27 條第 1 項】        │        │        │
│  ├───────┤        │                      │        ├────┤
│  │交通部公路總局│        │                      │        │97年度交│
│  │高雄區監理所高│        │                      │        │聲字第13│
│  │監營裁字80-ZHQ│        │                      │        │04號    │
│  │003782號      │        │                      │        │        │
├─┼───────┼────┼───────────┼────┼────┤
│5.│交通部公路總局│506-NN  │於96年4月15日7時40分在│3000元  │99交聲第│
│  │高雄區監理所旗│營業遊覽│白河收費站北上（第3車 │        │1984 號 │
│  │山監理站旗監違│大客車  │道），行駛於應繳費之公│        ├────┤
│  │字第裁85-ZHQ00│        │路不依規定繳費。【違反│        │99交抗第│
│  │9263號        │        │道路交通管理處罰條例第│        │439號   │
│  │              │        │27條第1項】           │        │        │
│  ├───────┤        │                      │        ├────┤
│  │交通部公路總局│        │                      │        │97年度交│
│  │高雄區監理所高│        │                      │        │聲字第12│
│  │監營裁字80-ZHQ│        │                      │        │99號    │
│  │003784號      │        │                      │        │        │
├─┼───────┼────┼───────────┼────┼────┤
│6.│交通部公路總局│506-NN  │於96年4月15日18時27分 │3000元  │99交聲第│
│  │高雄區監理所旗│營業遊覽│在白河收費站南下（第16│        │1985 號 │
│  │山監理站旗監違│大客車  │車道），行駛於應繳費之│        ├────┤
│  │字第裁85-ZHQ00│        │公路不依規定繳費。【違│        │99交抗第│
│  │9264號        │        │反道路交通管理處罰條例│        │438號   │
│  │              │        │第27條第1項】         │        │        │
│  ├───────┤        │                      │        ├────┤
│  │交通部公路總局│        │                      │        │97年度交│
│  │高雄區監理所高│        │                      │        │聲字第13│
│  │監營裁字80-ZHQ│        │                      │        │03號    │
│  │003785號      │        │                      │        │        │
├─┼───────┼────┼───────────┼────┼────┤
│7.│交通部公路總局│506-NN  │於96年4月22日8時41分在│3000元  │99交聲第│
│  │高雄區監理所旗│營業遊覽│白河收費站北上（第3車 │        │1986 號 │
│  │山監理站旗監違│大客車  │道），行駛於應繳費之公│        ├────┤
│  │字第裁85-ZHQ00│        │路不依規定繳費。【違反│        │99交抗第│
│  │9265號        │        │道路交通管理處罰條例第│        │437號   │
│  │              │        │27條第1項】           │        │        │
│  ├───────┤        │                      │        ├────┤
│  │交通部公路總局│        │                      │        │97年度交│
│  │高雄區監理所高│        │                      │        │聲字第13│
│  │監營裁字80-ZHQ│        │                      │        │01號    │
│  │003786號      │        │                      │        │        │
├─┼───────┼────┼───────────┼────┼────┤
│8.│交通部公路總局│506-NN  │於96年4月1日8時47分在 │3000元  │99交聲第│
│  │高雄區監理所旗│營業遊覽│員林收費站北上（第2車 │        │1987 號 │
│  │山監理站旗監違│大客車  │道），行駛於應繳費之公│        ├────┤
│  │字第裁85-ZCR01│        │路不依規定繳費。【違反│        │99交抗第│
│  │8614號        │        │道路交通管理處罰條例第│        │436號   │
│  │              │        │27條第1項】           │        │        │
│  ├───────┤        │                      │        ├────┤
│  │交通部公路總局│        │                      │        │97年度交│
│  │高雄區監理所高│        │                      │        │聲字第12│
│  │監營裁字80-ZCR│        │                      │        │93號    │
│  │006262號      │        │                      │        │        │
├─┼───────┼────┼───────────┼────┼────┤
│9.│交通部公路總局│506-NN  │於96年4月10日9時5分在 │3000元  │99交聲第│
│  │高雄區監理所旗│營業遊覽│白河收費站北上（第3車 │        │2009 號 │
│  │山監理站旗監違│大客車  │道），行駛於應繳費之公│        ├────┤
│  │字第裁85-ZHQ00│        │路不依規定繳費。【違反│        │99交抗第│
│  │9261號        │        │道路交通管理處罰條例第│        │435號   │
│  │              │        │27條第1項】           │        │        │
│  ├───────┤        │                      │        ├────┤
│  │交通部公路總局│        │                      │        │97年度交│
│  │高雄區監理所高│        │                      │        │聲字第13│
│  │監營裁字80-ZHQ│        │                      │        │00號    │
│  │003783號      │        │                      │        │        │
├─┼───────┼────┼───────────┼────┼────┤
│10.│交通部公路總局│506-NN  │於96年4月2日14時14分在│3000元  │99交聲第│
│  │高雄區監理所旗│營業遊覽│員林收費站南下（第13車│        │2010 號 │
│  │山監理站旗監違│大客車  │道），行駛於應繳費之公│        ├────┤
│  │字第裁85-ZCR01│        │路不依規定繳費。【違反│        │99交抗第│
│  │8615號        │        │道路交通管理處罰條例第│        │418號   │
│  │              │        │27條第1項】           │        │        │
│  ├───────┤        │                      │        ├────┤
│  │交通部公路總局│        │                      │        │97年度交│
│  │高雄區監理所高│        │                      │        │聲字第12│
│  │監營裁字80-ZCR│        │                      │        │92號    │
│  │006263號      │        │                      │        │        │
└─┴───────┴────┴───────────┴────┴────┘

司法院資訊處製作；財團法人民間司法改革基金會備份。
